---
title: "ST"
author: "Marta Venegas Pardo"
date: "6/2/2022"
output: html_document
---


```{r  }
knitr::opts_chunk$set(echo = FALSE , warning = FALSE , message = FALSE )
```

```{r , message=FALSE , echo= FALSE}
library(tidyverse)
library(dplyr)
library(kableExtra)

library(plyr) # Transformación de los datos
library(dplyr)


library(lubridate)
library(ggplot2) # Visualización
library(hrbrthemes) # Temas 

library(TSA) # Series Temporales (B-C) (Not working)
library(tseries) # Test de raíz unitaria

```




## Modelos estadísticos clásicos





### Lectura y descripción de los datos



```{r }
load("Datos/datosTFGMarta.RData")
```



```{r }
datos$ANO         <- year(datos$FECHA) # extraemos el año
datos$MES         <- month(datos$FECHA) # extraemos el mes
datos$DIA         <-day(datos$FECHA) # extraemos el día
datos$SEMANA_ANO <-week(datos$FECHA)
datos$DIA_SEMANA <-wday(datos$FECHA,week_start = 1 )
```


```{r }
# Reordeno las columnas 
datos <- datos %>% select("ID_TICKET"  , "LINEA_TICKET", "CODIGO", "CANTIDAD", "PRECIO", "PRECIO_CON_IMPUESTOS" , "DESCUENTO", "IMPORTE", "IMPORTE_CON_IMPUESTOS" , "FECHA" , "ANO", "MES"    , "DIA", "SEMANA_ANO", "DIA_SEMANA"  )
```





```{r }
#datos$ID_TICKET<- as.factor(datos$ID_TICKET) # Conversión a factor
datos$LINEA_TICKET<- as.factor(datos$LINEA_TICKET) # Conversión a factor
datos$CODIGO<- as.factor(datos$CODIGO) # Conversión a factor
datos$CANTIDAD<- as.integer(datos$CANTIDAD) # Conversión a entero
datos$ANO <- as.integer(datos$ANO)
datos$MES <- as.integer(datos$MES)
datos$DIA <- as.integer(datos$DIA)
datos$SEMANA_ANO<- as.integer(datos$SEMANA_ANO)
datos$DIA_SEMANA<- as.integer(datos$DIA_SEMANA)
dataset<-as.data.frame(datos) # Datos como DF
```


### Modelo de Regresión Lineal General

### Análisis de Series Temporales

Se consideró aplicar un análisis de series temporales debido a la estructura de los datos ya que este tipo de análisis contempla la estructura temporal de los datos. Como ya se avanzó en el desarrollo teórico, aplicaremos la metodología Box-Jenkis, la cual tiene en cuenta la dependencia existente de los datos, construyendo así un modelo ARIMA.

Trataremos de modelizar el volumen de ventas total según día de la semana. Para construir la serie, primero hemos añadido los días 25 de Diciembre y 1 de Enero con un número de ventas 0, ya que, si no se tomaba esta decisión, la serie ya no estaría definida según la realidad.


#### Creación ST y representación de los datos


```{r}
# Para agrupar, cuento cuantos tickets únicos hay cada día
Ventas_Totales_Dia_Semana = as.data.frame ( dataset %>% group_by(FECHA,DIA_SEMANA, ID_TICKET) %>% dplyr::summarise(ArtVendidos = sum(CANTIDAD)) ) %>% group_by(FECHA) %>% dplyr::summarise(ArtVendidos = sum(ArtVendidos))

F1=as_date('2020-12-25')
df1 =  cbind.data.frame(F1,1)
colnames(df1)=colnames(Ventas_Totales_Dia_Semana)
F2=as_date('2021-01-01')
df2 =  cbind.data.frame(F2,1)
colnames(df2)=colnames(Ventas_Totales_Dia_Semana)



Ventas_Totales_Dia_Semana_Completo = rbind.data.frame( Ventas_Totales_Dia_Semana[1:146,],df1 , Ventas_Totales_Dia_Semana[147:152,],df2 , Ventas_Totales_Dia_Semana[153:181,] )
```






```{r}
tsDiaSemanal = ts(Ventas_Totales_Dia_Semana_Completo$ArtVendidos, frequency=7,start=c(31,6)) 
print(tsDiaSemanal,calendar=TRUE)
```


```{r}
plot(tsDiaSemanal, main = "Volumen total de venta diario", xlab="Dia" , ylab = "Volumen de ventas")
```

En el gráfico se puede apreciar cierta estacionalidad de los datos, es decir, movimientos que se repiten dregularmente año trás año en los mismo períodos. También observamos que las oscilaciones van aumentando con el tiempo, indicando que la varianza no es constante. Por este motivo, debemos hacer alguna transformación para que la varianza sea constante en el tiempo.

#### Transformación de BoxCox para estabilizar la varianza



Para ello, haremos uso de la familia de transformaciones Box-Cox haciendo uso de la librería *TSA*. 


```{r}
BoxCox =BoxCox.ar(y=tsDiaSemanal)
BoxCox
```


La función *BoxCox.ar* sugiere un óptimo de lambda = `r BoxCox$mle`, con un intervalo de confianza al 95%: (`r BoxCox$c[1]`,`r BoxCox$c[2]`). Se necesita una transformación sencilla y comprensible, por lo que se ha obtado por tomar el valor $\lambda=1/2$.




```{r}
tsDiaSemanal_transf = sqrt(tsDiaSemanal)
plot(tsDiaSemanal_transf, main = "sqrt(Volumen total de venta diario)", xlab="Dia" , ylab = "(Volumen de ventas)^2")
```



#### Transformaciones para estabilizar la media



Vamos a estudiar si el motivo de la no estacionalidad de los datos en media se debe a que se trata de un proceso integrado

```{r}
acf(tsDiaSemanal_transf, main="FAS de SQRT de Ventas diarias")
```

La FAS muestral decrece de manera lenta, indicando que estamos ante un modelo integrado.  Debido a esta situación, hacemos una diferencia regular de la serie.

```{r}
tsDiaria_DifReg = diff(tsDiaSemanal_transf,lag=1,diff=1)
acf(tsDiaria_DifReg, main="FAS de primera diferencia regular", lag=500)
```

Ahora apreciamos como las autocorrelaciones de período 7 decrecen lentamente, haciendo evidente la necesidad de hacer una diferencia estacional:

```{r}
tsDiaria_DifReg_DifEst=diff(tsDiaria_DifReg,lag = 7, diff = 1)
acf(tsDiaria_DifReg_DifEst, main="FAS tras una diferencia regular y otra estacional", lag=500)
```

Ahora la función de autocorrelación muestral corresponde a la de un proceso estacionario. Por último, representamos gráficamente la serie diferenciada:

```{r}
plot(tsDiaria_DifReg_DifEst)
```

Tiene forma de muelle, por lo que estamos ante un proceso estacionario.


#### Contraste de estacionariedad

Aplicamos el test de raíz unitaria de Dikey-Fuller, donde se contrasta la estacionariedad de los datos a través del siguiente contraste de hipótesis:


\[
\left\{
\begin{array}{ll}
H_{0}: &  \text{El polinomio autoregresivo tiene una raíz unitaria}  \\
H_{1}: & \text{Todas las raíces del polinomio autoregresivo son estacionarias}
\end{array}
\right.
\]


Con ayuda de la librería  *tseries*.

```{r}
adf.test(tsDiaria_DifReg_DifEst)
```

El p-valor del test: $p-valor=0.01 < 0.05= \alpha$, y por tanto, no tenemos evidencias significativas para asumir que el polinomio autoregresivo tiene alguna raíz unitaria, y por tanto, la serie es estacionaria.


#### Identificación de la estructura ARIMA de la serie 

Trataremos de identificar la estructura ARIMA a través de la función de autocorrelación simple (FAC) y de la función de autocorrelación parcial (FAP).


```{r}
acf(tsDiaria_DifReg_DifEst, main="FAS tras una diferencia regular y otra estacional", lag=50)
```

- Parte regular: En los primeros retardos observamos una autocorrelación, lo que podría indicar que el modelo tiene una estructura MA(1) en la parte regular.

- Parte estacional: En los retardos estacionales, observamos una autocorrelación en el primer retardo, por lo que parecería que la parte estacional también tiene una estructura MA(1).

Vamos a comprobar estos supuestos con la FAP.


```{r}

pacf(tsDiaria_DifReg_DifEst, main="FAP tras una diferencia regular y otra estacional", lag=50)
```



- Parte regular: En los primeros retardos observamos una única autocorrelación, lo que podría indicar que el modelo tiene una estructura AR(1) en la parte regular.

- Parte estacional: En los retardos estacionales, observamos como hay tres autocorrelaciones que decrecen rápidamente y a su izquierda, autocorrelaciones que decrecen también lentamente, lo que avalaría aún más la suposición de un MA(1) en la parte estacional.
una autocorrelación en el primer retardo, por lo que parecería que la parte estacional también tiene una estructura MA(1).






